最高法院刑事判決　　　　　　九十六年度台上字第六０七四號
上　訴　人　甲○○
選任辯護人　汪玉蓮律師
上列上訴人因違反毒品危害防制條例案件，不服台灣高等法院台
南分院中華民國九十六年九月四日第二審判決（九十五年度上訴
字第九六六號，起訴案號：台灣嘉義地方法院檢察署九十四年度
偵字第六０三六號），提起上訴，本院判決如下：
    主  文
原判決撤銷，發回台灣高等法院台南分院。
    理  由
本件原判決認定上訴人甲○○基於販賣第一級毒品海洛因及第二
級毒品安非他命營利之概括犯意，(一)、張一成自民國九十四年三
、四月間起，每隔三、四天至一星期或更長時間不等之頻率，撥
打上訴人如原判決事實欄所載之行動電話，向上訴人購買約新台
幣（下同）二萬元之海洛因及四千元、五千元不等之安非他命，
其交易方式大部分均由上訴人將毒品交由長途客運巴士，寄送至
新市○○道附近之「添德銀巴士拖運站」，張一成再另將價金匯
給上訴人，偶爾則由上訴人將毒品送至約定之地點交貨，迄上訴
人於九十四年十月六日為警查獲止，張一成共向上訴人購買過約
十次之海洛因及安非他命。(二)、吳佳憲自九十四年七月間起，相
隔三天至二星期之時間，撥打行動電話與上訴人，向上訴人購買
約一千元到二千元之安非他命供己施用，其交易地點則均約在雲
林縣斗南鎮境內，迄吳佳憲於九十四年十月六日為警查獲時止，
吳佳憲共向上訴人購買過約五、六次左右之安非他命等情。因而
撤銷第一審判決，改判論處上訴人連續販賣第一級毒品及連續販
賣第二級毒品罪刑，固非無見。
惟查：(一)、有罪判決書所記載之犯罪事實，為論罪科刑適用法律
之基礎，故凡與適用法令有關之重要事項，必須詳加認定，明確
記載，然後於理由內敘明認定犯罪事實所憑之證據及認定之理由
，始足為適用法令之依據。又修正前刑法所謂連續犯，係指一次
即可成罪之行為，而以概括之犯意，數次反覆為之者而言。故每
次行為應屬可分，須分別予以認定。原判決事實欄或記載：張一
成自九十四年三、四月間起，每隔三、四天至一星期或更長時間
不等之頻率，即以行動電話向上訴人購買約二萬元之海洛因及四
千元、五千元不等之安非他命，其交易方式大部分均由上訴人將
毒品交由長途客運巴士，寄送至新市○○道附近之「添德銀巴士
拖運站」，張一成另將價金匯給上訴人，偶爾則由上訴人將毒品
送至約定之地點交貨，迄上訴人於九十四年十月六日為警查獲止
，張一成共向上訴人購買過約十次之海洛因及安非他命；吳佳憲
自九十四年七月間起，相隔三天到二星期之時間，以電話向上訴
人購買約一千元到二千元之安非他命供己施用，其交易地點則均
約在雲林縣斗南鎮境內，迄吳佳憲於九十四年十月六日為警查獲
時止，吳佳憲共向上訴人購買過約五、六次左右之安非他命等情
。然上訴人究係以何價格販賣海洛因及安非他命，與張一成、吳
佳憲各若干次？上訴人販賣海洛因及安非他命與張一成、吳佳憲
，所得之財物究為若干？其與本件事實如何及如何為法律之適用
攸關，自應詳予調查釐清明確認定記載，始足為適用法律之依據
。乃原判決對上情未詳予調查釐清明確認定記載，其事實有欠明
瞭，不足為適用法律之依據，尚有未合。(二)、刑事審判上之共同
被告，係為訴訟經濟等原因，由檢察官或自訴人合併或追加起訴
，或由法院合併審判所形成，其間各別被告及犯罪事實仍獨立存
在。若共同被告具有共犯關係者，雖其證據資料大體上具有共通
性，共犯所為不利於己之陳述，固得採為其他共犯犯罪之證據，
然為保障其他共犯之利益，該共犯所為不利於己之陳述，須無瑕
疵可指，且仍應調查其他必要之證據，以察其是否與事實相符，
不得專憑該項陳述作為其他共犯犯罪事實之認定，即尚須以補強
證據予以佐證，不可籠統為同一之觀察；且共同被告間若具有對
向性之關係，如毒品交易之買賣雙方，為避免其嫁禍他人而虛偽
陳述，尤應有足以令人確信其陳述為真實之補強證據，始能據以
為論罪之依據。原判決認定上訴人有前揭犯行，係依憑張一成、
吳佳憲分別於警詢及檢察官偵查中供述各情；證人吳凰如證稱：
張一成有講他海洛因的來源係向上訴人拿的，為其主要論據之一
。然原判決援引張一成、吳佳憲二人，於警詢、檢察官偵查及事
實審法院審理中供述各情，先後不一而非無瑕疵；又原判決亦說
明吳凰如上開供述係屬傳聞證據，不能採為斷罪之依據。乃原判
決未說明張一成、吳佳憲不利上訴人供述各情究有何補強證據可
資參照，逕以張一成、吳佳憲不利上訴人供述各情，遽予認定上
訴人有原判決事實欄所載之犯行，尚有未洽。(三)、依法應於審判
期日調查之證據雖已調查，而其內容未明瞭者，即與未經調查無
異，如遽行判決，仍屬應於審判期日調查之證據而未予調查，尚
不得遽對被告為有利或不利之認定。意圖營利販賣海洛因及安非
他命，必其所非法販賣者確為海洛因及安非他命，方能成立。原
判決認定上訴人有前揭犯行，係依憑張一成、吳佳憲不利上訴人
之供述為其主要論據。然原判決未論述說明經由何項調查及有何
證據，堪認上訴人販賣與張一成、吳佳憲者確屬海洛因及安非他
命，則縱認張一成、吳佳憲不利於上訴人之供述可採，然上訴人
所販賣與張一成、吳佳憲者是否確屬安非他命，尚非無疑，遽予
判決，尚嫌率斷，其審理猶有未盡。(四)、無證據能力、未經合法
調查之證據，不得作為判斷之依據，刑事訴訟法第一百五十五條
第二項定有明文。而證據能力之有無，乃法院應依職權調查、認
定之事項，不因當事人未加爭執，即可毋庸調查而逕認有證據能
力。原判決認定上訴人有前揭犯行，係依憑張一成於警詢中不利
上訴人供述各情，為其主要論據之一。然張一成於原審審理中供
稱：警詢時伊有藥癮，是警察自己寫（筆錄）……（原判決第四
頁第二十八至二十九行）等情。而張一成上開供述各情是否屬實
，即張一成於警詢中之供述是否出於任意性，其與張一成警詢筆
錄是否具有證據能力攸關，自應詳予調查釐清論述說明。乃原審
就張一成上開供述各情未詳予調查釐清，僅以張一成未舉證證明
其於警詢中之供述係受到警方主導（原判決第四頁第三十一行至
第五頁第一行），即逕採張一成於警詢中不利上訴人供述各情，
為不利上訴人認定之依據，其查證未盡且理由欠備，遽行判決，
尚有未合。上訴意旨指摘原判決不當，尚非全無理由。按第三審
法院應以第二審判決所確認之事實為判決基礎，刑事訴訟法第三
百九十四條第一項前段定有明文。原判決上述之違背法令，影響
於事實之確定，本院無可據以為裁判，應將原判決撤銷，發回原
審法院更為審判。
據上論結，應依刑事訴訟法第三百九十七條、第四百零一條，判
決如主文。
中　　華　　民　　國　九十六　年　 十一　 月　 十五　 日
                      最高法院刑事第一庭
                          審判長法官  董　明　霈
                                法官  林　茂　雄
                                法官  張　祺　祥
                                法官  呂　永　福
                                法官  宋　　　祺
      本件正本證明與原本無異
                                      書  記  官
中　　華　　民　　國　九十六　年　 十一 　月  二十一  日
                                                      V
